臺灣高等法院臺南分院刑事判決　　　　 94年度上易字第468號
上　訴　人
即　被　告　甲○○
選任辯護人　鐘為盛　律師
上列上訴人因違反商標法等案件，不服臺灣雲林地方法院93年度
易字第120號中華民國94年7月29日第一審判決（起訴案號：臺灣
雲林地方法院檢察署92年度偵字第2446號），提起上訴，本院判
決如下：
    主  文
原判決撤銷。
甲○○連續意圖為自己不法之所有，以詐術使人將本人之物交付
，處有期徒刑月，如易科罰金，以佰元折算壹日。緩刑伍年
。
    事  實
一、甲○○係「東豪冷凍食品股份有限公司」（下稱東豪公司）
    負責人，明知財團法人中央畜產會（以下簡稱中央畜產會）
    於90年10月24日核發予東豪公司之中畜企標字第90052號CA
    S證明書，所得使用之產品名稱為：(一)04冷凍雞肉（指白色
    肉雞）：胸部：東豪雞胸肉、東豪雞排、東豪雞丁。腿部：
    東豪棒棒腿、東豪骨腿。翅部：東豪雞翅。副產品：東豪雞
    爪。全雞：東豪全雞、東豪光雞切塊、東豪來亨雞全雞（蛋
    雞）、東豪光雞。(二)06冷凍鴨肉：胸部：東豪鴨排、東豪鴨
    肉排。腿部：東豪鴨腿。翅部：東豪鴨翅。全鴨：東豪全鴨
    、東豪太空鴨、東豪太空鴨切塊等項目，不包括「調理雞排
    」。依財團法人中央畜產會CAS優良食品標誌肉品類使用合
    約書，根據該合約書第6條前段規定：「乙方（即東豪公司
    ）於合約有效期間內，應使用優良標誌於第一條所認定之產
    品上…」。第12條規定：「乙方保證除第一條所認定之產品
    項目外，其他未經甲方檢驗認定合格之製（產）品包裝上不
    得使用相同或類似優良標誌，亦不得以相同或類似優良標誌
    作為宣傳廣告及促銷使用」，而法務部高屏澎地區監所校採
    購受刑人副食品投標標價清單（雞鴨肉類），調理雞排、雞
    丁、鴨肉丁、小棒腿及雞翅等項目，係單項計價，再以總價
    低於底價最低者得標方式決標。詎甲○○明知其未取得「調
    理雞排」CAS認證，竟基於意圖為自己不法所有之概括犯意
    ，明知不符合投標資格，利用臺灣高雄監獄承辦人員許炳輝
    、鄭國清不知調理雞排CAS認證應另外申請，而非得以其他
    肉品CAS證明代替之情形，於90年11月28日參與投標「法務
    部高屏澎地區監所校聯合採購收容人副食品（雞鴨肉類）」
    採購案，使臺灣高雄監獄承辦人員陷於錯誤，誤認為東豪公
    司符合投標資格，讓東豪公司參與投標，進而東豪公司以「
    調理雞排每公斤40元、雞丁每公斤30元、鴨肉丁每公斤35元
    、小棒腿每公斤45元、雞翅每公斤28元，共計178元」得標
    。嗣後東豪公司自91年1月3日起，至同年6月30日止，以將
    調理雞排裝填在原取得CAS產品項目認證之紙箱內，充作交
    付之調理雞排，業已取得CAS之認證，共計10,182公斤，先
    後多次供貨予臺灣屏東監獄等監所校，並詐得如附表所示之
    金額，共計新台幣406,38 0元。
二、案經法務部調查局航業海員調查處高雄站報請臺灣雲林地方
    法院檢察署檢察官偵查起訴。
    理  由
甲、證據能力部分：
一、按被告以外之人於審判外之陳述，雖不符前四條之規定，而
    經當事人於審判程序同意作為證據，法院審酌該言詞陳述或
    書面陳述作成時之情況，認為適當者，亦得為證據。當事人
    、代理人或辯護人於法院調查證據時，知有第一百五十九條
    第一項不得為證據之情形，而未於言詞辯論終結前聲明異議
    ，視為有前項之同意刑事訴訟法第一百五十九條之五定有明
    文。
二、查本件被告犯罪事實之證據方法，詳如起訴書及原審判決書
    所引之證據，詳如（一）聯合採購附食品合約書（雞鴨類）
    （二）東豪公司91年1至6月發票明細各1份（三）現場評核
    會議紀錄及現場訪視紀錄（四）中央畜產會會94年4月14日
    中畜銷字第94500498號函暨附件（含優良肉品標誌申請表）
    （五）CAS優良食品標誌制度〔肉品類〕新增產品項目申請
    表（六）「CAS優良食品標誌（食品類）」計畫第256次現場
    評核會議紀錄（2-1）、(2-2）（七）「CAS優良食品標誌（
    食品類）」計畫第291次現場評核會議紀錄及「推廣CAS優良
    農產品標誌制度（肉品類）」計畫現場訪視紀錄（八）中央
    畜產會中畜企標字第90052號證書（九）中央畜產會中畜900
    00691號函（十）證明書存根聯、CAS證明書及合約書（十一
    ）證人方清泉於原審時之證述（十二）中央畜產會94年6月
    16日中畜銷字第94001999號函暨附件（十三）證人許炳輝之
    證述（十四）證人鄭國清之證述（十五）證人陳世傑之證述
    （十六）證人毛麗珠之證述（十七）證人孫文凱之證述（十
    八）證人陳仁傑之證述（十九）證人陳厚吉之證述（二十）
    證人林居全之證述（二一）臺灣高雄監獄93年7月12日函附
    之91年上半年聯合採購收容人副食品雞鴨肉類參加投標廠商
    相關資料（二二）臺灣高雄監獄94年4月6日第0941200255號
    函暨附件（二三）CAS優良食品標誌（肉品類）認證規範手
    冊等，被告及辯護人均同意列入證據方法（見本院卷第二二
    、二三頁），是本院審酌該言詞陳述或書面陳述作成時之情
    況，認為適當，自得採為證據，先行明。
乙、實體部分：
一、訊據被告甲○○坦承僅有「冷凍雞肉」「冷凍鴨肉」CAS認
    證，未取得「調理雞排」CAS證明，並於上揭時地，投標參
    與上揭採購案得標，並於附表所示時間，將調理雞排裝填在
    原取得CAS產品項目認證之紙箱內，且蓋上調理雞排的印戳
    ，供應附表所示臺灣屏東監獄等監所校調理雞排，請領如附
    表所示款項等情，惟否認有何詐欺犯行，於原審及本院時辯
    稱：投標前以電話詢問承辦單位，經告知新鮮雞排經過醃漬
    後，即可作為調理雞排，因此未申請調理雞排CAS認證，投
    標時提出的所有文件，經過承辦單位審核，未被認定為資格
    不符，如監獄人員認資格不符，審核時即應該剔除，非在東
    豪公司得標，且供貨半年後，雙方認為符合的情況下，事後
    調查局調查時，才認為違法，又我們亦有向投標單位詢問有
    關調理雞排的模式，對方解說所謂調理雞排是由生鮮的雞肉
    加鹽味素去調味即可。若投標的所有廠商，都具備調理雞排
    資格，而僅有東豪公司未具調理雞排CAS認證，認定伊詐欺
    ，伊沒有意見，但是投標時非僅東豪公司1家沒有調理雞排
    CAS資格，當初我們在供應紙箱的時候是用橡皮圖章蓋在紙
    箱上，只是為了要讓監所的人員方便辨識紙箱內的物品之用
    ，伊沒有詐欺云云。
二、惟查：
（一）東豪公司於90年11月28日，參與投標上揭採購案，同時並
      有喬富國際肉品有限公司、統津企業股份有限公司、俊農
      實業有限公司、棋農實業有限公司、日盛商號、鈴揚實業
      有限公司及阿拉斯加冷凍食品有限公司參與投標，開標後
      ，由東豪公司以「調理雞排每公斤40元、雞丁每公斤30元
      、鴨肉丁每公斤35元、小棒腿每公斤45元、雞翅每公斤28
      元，共計178元」得標。又東豪公司自91年1月起至6月止
      ，持續供貨給臺灣高雄監獄等監所校，詳如附表所示等情
      ，有聯合採購附食品合約書（雞鴨類）及東豪公司91年1
      至6月發票明細各1份在卷可稽（見原審卷(一)第80至101頁
      ），合先敘明。
（二）被告主觀上有詐欺犯意：
  (一)東豪公司於86年9月13日，填具優良肉品標誌申請表及CAS優
    良食品標誌制度〔肉品類〕新增產品項目申請表，向中央畜
    產會申請產品種類：冷凍雞肉。產品名稱：1.肉雞棒棒腿。
    2.肉雞排。3.肉雞胸。4.肉雞翅。6.全雞等CAS優良肉品認
    證。該申請事項之聯絡人為被告甲○○，時任東豪公司副總
    經理。又經中央畜產會審核，核發CAS證明書後，中央畜產
    會等相關人員，曾分別於89年10月11日、89年10月12日、90
    年4月13日及90年9月24日，至東豪公司召開現場評核會及現
    場訪視，所評核項目均為「冷凍鴨肉」及「冷凍雞肉」，並
    製作有現場評核會議紀錄及現場訪視紀錄等情，有中央畜產
    會94年4月14日中畜銷字第94500498號函附之優良肉品標誌
    申請表及CAS優良食品標誌制度〔肉品類〕新增產品項目申
    請表、「CAS優良食品標誌（食品類）」計畫第256次現場評
    核會議紀錄（2-1）、(2-2）、「CAS優良食品標誌（食品類
    ）」計畫第291次現場評核會議紀錄及「推廣CAS優良農產品
    標誌制度（肉品類）」計畫現場訪視紀錄等件在卷（見原審
    卷(二)第17、18、23、28、75至80頁）。準此，東豪公司於86
    年9月13日首次向中央畜產會申請CAS證明時，被告當時擔任
    東豪公司副總經理，並為該次申請案之聯絡人；足見被告應
    明知其所申請CAS證明標章之產品項目，僅有1.肉雞棒棒腿
    。2.肉雞排。3.肉雞胸。4.肉雞翅。6.全雞等，未包括調理
    雞排至明。此外，在東豪公司於90年11月28日投標此次採購
    案前，中央畜產會相關人員數次在東豪公司，就東豪公司所
    申請認證之「冷凍鴨肉」及「冷凍雞肉」，召開現場評核會
    及現場訪視，會後並作成會議記錄及訪視記錄，被告亦曾參
    與上開會議。益徵被告當明知其向中央畜產會所申請之認證
    項目，僅及於冷凍雞鴨肉品，而不及於「調理雞排」，至為
    明確。
  (二)中央畜產會於90年10月22日審核後，認為東豪公司申請使用
    優良食品標誌（肉品類），經審核符合規定，准予核發中畜
    企標字第90052號證書，有效期間自90年11月1日至91年10月
    31日，並依據中畜90000691號函同意東豪公司增列「東豪光
    雞」及「東豪太空鴨切塊」等產品項目。又中央畜產會准予
    核發證書後，由被告代表東豪公司，於90年10月24日，與中
    央畜產會簽訂財團法人中央畜產會CAS優良食品標誌肉品類
    使用合約書，根據該合約書，其中第1條約定：「產品以甲
    方（財團法人中央畜產會）檢驗認定合格者為準」；其中第
    6條約定：「乙方（即東豪公司）於合約有效期間內，應使
    用優良標誌於第一條所認定之產品上，並依第9條所列之方
    式繳付『ＣＡＳ優良肉品標誌贊助款」；其中第12條約定：
    「乙方保證除第一條所認定之產品項目外，其他未經甲方檢
    驗認定合格之製（產）品包裝上不得使用相同或類似優良標
    誌，亦不得以相同或類似優良標誌作為宣傳廣告及促銷使用
    」等情，有證明書存根聯、CAS證明書及合約書等件在卷可
    佐（見原審卷(二)第44、45、49至53、98頁）。是被告於90年
    11月28日投標本次採購案前，甫經中央畜產會審核合格，發
    予證書，並增列「東豪光雞」及「東豪太空鴨切塊」等產品
    項目為CAS優良肉品認證，復由被告親自與中央畜產會簽訂
    上開合約書。準此以觀，被告參與此次投標案前，對於未經
    中央畜產會檢驗認定合格之產品項目，不得使用CAS證明標
    章等情，應知悉甚稔，至堪認定。
  (三)中央畜產會制定「調理肉製品品質與衛生規格」，該規格於
    88年6月23日經CAS優良肉品委員會議審查通過，且「冷藏肉
    品」、「冷凍肉品」及「調理肉品」均需分別申請等情，業
    據中央畜產會家畜組組長方清泉於原審審理時證稱：（問：
    調理雞排CAS標章認證種類有哪些？）CAS肉類的認證分為3
    項，冷藏肉類、冷凍肉類、調理食品類。（問：一般具有冷
    藏肉類、冷凍肉類資格之廠商，就取得調理雞排醃漬CAS標
    章的話，需要具備什麼的資格？）3種審查標準完全不一樣
    。問：CAS標章的意義為何？）代表中華民國農業標準規範
    ，具備安全、衛生、保護消費者吃的安全規範。（問：決定
    要申請冷凍、冷藏、調理是否由廠商自行決定？）是。（問
    ：你們會不會告知廠商在包裝上面必須記載CAS標章最後2碼
    ？）這個在申請時就已經規範的很清楚，所以廠商自己應該
    很清楚知道。（問：調理雞排是否可以算在冷凍雞肉類？）
    不行。（問：應該算在CAS肉類中的哪類？）不在冷凍肉類
    上等語，是調理食品類等語甚詳（見原審卷(一)第185至187頁
    ）。
  (四)再該會受理廠商申請「調理肉製品」類產品使用ＣＡＳ標章
    之前，必須先行制定「調理肉製品品質與衛生規格」，該規
    格於８８年６月２３日經優良肉品委員會議審查通過，惟東
    豪公司迄今仍未向該會提出「調理肉製品」類之ＣＡＳ產品
    申請，東豪公司於８９年１０年及９０年１０月兩次換約前
    ，均須先經過現場評核通過，始與該公司簽訂「ＣＡＳ優良
    食品標誌使用合約書」，並核發「ＣＡＳ證明書」。該會在
    前述兩次之現場評核會議紀錄及ＣＡＳ證明書中均已詳載准
    予使用ＣＡＳ標章之產品項目僅為「冷凍雞肉」及「冷凍鴨
    肉」，其範圍並未包括「調理肉製品」，東豪公司應已充分
    瞭解等語，上情亦有中央畜產會94年6月16日中畜銷字第94
    001999號函在卷可參（見原審卷(二)第67頁）。是依上開事證
    以觀，東豪公司係於86年9月13日申請CAS優良肉品證明標章
    ，於申請當初，未有「調理肉製品品質與衛生規格」，但該
    規格既然於88年6月23日，經CAS優良肉品委員會議審查通過
    ，東豪公司於90年11月28日投標本案採購案前，東豪公司亦
    曾與中央畜產會換約。足見被告對於冷藏肉品、冷凍肉品及
    調理肉品等CAS產品項目，應分別申請之事實，知之甚詳。
    況被告於調查時自承：除了調理雞排沒有經行政院農業委員
    會授權CAS優良食品標誌外，其他各項都有CAS標誌…90年11
    月間，東豪公司參加前述採購招標時，有依據投標須知送繳
    CAS證明書供審核，該CAS證明書上亦明載本公司有哪些產品
    屬於CAS優良產品，本公司通過資格審核後並且得標，所以
    我認為本公司可以提供調理雞排給採購單位，而且採購單位
    曾告知我們所謂調理雞排是指經醃漬過的雞排，我認為醃漬
    過的雞排仍屬生肉範圍，所以我才會用印有CAS標誌之紙箱
    去包裝雞排等語（見調查卷第3、4頁）；於檢察官訊問時供
    稱：（問：你提供給高屏地區的雞鴨類副食品，是否有部分
    未經CAS認證？）是。（問：未經CAS認證為何還要提供？）
    只有調理雞排這一項CAS，但當初監所承辦單位跟我公司職
    員接洽時，口頭上有說明雞排醃漬後，就可以送過去點收等
    語甚詳（見偵卷第10頁）。況依被告於本院時所舉之證人即
    喬富國際肉品有限公司之負責人乙○○亦有具結詰問時證稱
    ：伊知道九十年度法務部監所副食品聯合採購投標須知要Ｃ
    ＡＳ的認證，因在投標須知上有寫調理雞排需要ＣＡＳ的認
    證等語（見本院卷第44頁）。是被告於投標前，明知其未經
    調理雞排CAS認證，竟先以電話詢問臺灣高雄監獄相關人員
    ，如何認定調理雞排，發現臺灣高雄監獄人員對調理雞排CA
    S之定義，與中央畜產會不同，見有機可趁，未遵守與中央
    畜產會所簽訂合約書約定，利用臺灣高雄監獄人員之誤認，
    而為投標、得標進而供貨。顯然被告主觀上有詐欺犯意，應
    可認定。
  (五)又東豪公司91年1月起，至6月止之銷貨情形，除將調理雞排
    供貨予本次採購案之監所校外，未將調理雞排售予其他客戶
    之事實，有東豪公司91年1月至6月發票明細1件在卷可證（
    見調查卷102頁以下）。益證被告並未將調理雞排充為冷凍
    雞排之方式，售予其他客戶，而以冷凍雞排再重新醃漬過，
    交付與臺灣高雄監獄等監所校，其目的無非在求形式上符合
    投標規定，事甚明灼。
  (六)被告在86年取得CAS證明標章時，使用的申請表，並無「調
    理雞肉」的項目，僅有「冷凍雞肉」之項目（見原審卷(二)第
    18頁）。而調理雞排核與冷凍雞排，並不相同，如前所述，
    自難以被告已取得CAS證明的「冷凍」設備來處理。且被告
    亦知悉，不管CAS是否在88年增列「調理雞肉」項目，其取
    得的「冷凍雞排」CAS標章，均無法使用在「調理雞排」無
    訛。被告抗辯其認為調理雞排屬於生肉的範圍，才認為合乎
    約定，惟並未能說明如何會認為其CA S標章得以使用的「冷
    凍雞肉」，能包括「調理雞肉」在內？從而，被告對「冷凍
    雞肉」的CAS證明標章，不能使用在「調理雞排」上一事，
    早已瞭然。
  (七)至於臺灣高雄監獄總務科長許炳輝於原審證稱：（問：在作
    廠商CAS標章證明書資格審查上，就副食品之品名比對時，
    是否要依照副食品品名去比對CAS標章證明書？）我們當初
    比對時，只證明他有CAS標章證明書或廠商，或有CAS標章授
    權證明書，我們審查時，他們要附有上開這些東西。（問：
    《請審判長提示被告所提供之CAS標章認證證明書，原審卷
    38頁》）請你明確說明，就副食品品名，你去比對CAS標章
    證明書上何項？）當初審查沒有逐項比對，而依一般認知，
    即你有這份CAS證明書，你所出來的產品就有符合CAS。（問
    ：你的意思是說，只要有CAS標章證明書，就不用去比對產
    品細項？）我們沒有去比對。（問：為何沒有去比對？）因
    為我們一般對CAS標章的認證，以為只要有此份證明書，就
    有我們投標項目上有符合，所以我們就沒有去作每一個項目
    比對的動作。…（問：參與投標的廠商需要CAS標章證明文
    件，如果該廠商沒有這項產品CAS標章證明書的話，他需要
    交付其他什麼樣的文件來證明？）我們招標文件內，並沒有
    針對此部分來做規定，我們一般認定有CAS標章證明書的話
    ，就包含我們標價清單內所有項目。…（問：你有無去注意
    本件參與投標合格廠商都沒有這項調理雞排CAS標章證明文
    件？）沒有…（問：你們對於CAS證明標章之正確解讀，有
    做過職前教育？）沒有。（問：所有本案參與審查人員，都
    沒有做過相關教育及具有商標法專業知識人員背景？）沒有
    等語（見原審卷(一)第178至181頁）；臺灣高雄監獄管理員鄭
    國清於原審亦證稱：那時候我們也對CAS陌生，反正1個廠商
    出來的東西都是CAS，大家對CAS標章也沒有透徹的認識，認
    為只要他們廠商出來的產品，都是符合CAS…（問：你們所
    謂的調理雞排，其內容是什麼，請說明？）就是雞排調理，
    酌料好，要炸就可以，不用再經過處理。（問：所謂調理雞
    排是否是指經過醃漬？）就是不用經過處理等語甚詳（見原
    審卷(一)第182、184頁）。顯然，臺灣高雄監獄總務科長許炳
    輝及管理員鄭國清，於辦理本次採購案時，疏未逐項審核投
    標廠商是否符合調理雞排CAS證明，以為具備CAS證明書，即
    可提供所有種類之肉品，因而讓東豪公司、棋農實業有限公
    司、俊農實業有限公司、喬富國際肉品有限公司、鈴揚實業
    有限公司及日盛商號等公司參與投標，進而東豪公司得標。
    此乃證人許炳輝及鄭國清辦理本次採購案認知不足之疏失，
    但認定被告是否具有詐欺犯意時，仍應以被告主觀認知為準
    ，被告既明知冷凍雞排與調理雞排分屬不同CAS產品項目，
    且應分開申請，竟利用公務員不知情，參與投標、得標並供
    貨，其具有主觀之詐欺犯意至明。
（三）被告客觀上亦有詐欺犯行：
  (一)被告於調查時自承：（問：前述東豪公司之5項產品中之調
    理雞排並非屬於CAS產品，為何貴公司亦以印有CAS標誌紙箱
    包裝，交付給採購單位？）因為本公司只有一種包裝紙箱用
    以包裝雞鴨肉品，而且該紙箱上已印有證書號碼之CAS標誌
    等語（見調查卷第3、4頁），經核與臺灣高雄女子監獄主任
    管理員林居全於調查時證稱：本單位驗收時，檢視來貨包裝
    紙箱盒皆具有CAS標誌…東豪公司所提供之包裝紙盒皆有CAS
    標誌等語（見調查卷第25、26頁）；臺灣澎湖監獄管理員陳
    世傑於調查時證稱：東豪公司從91年2月1日開始供貨，本監
    即發現該公司送來之肉品均是以大紙箱包裝，紙箱上均有依
    照CAS認證之規定，標示CAS標誌、製造日期、有效期限、製
    造工廠、住址等等語（見調查卷第40頁）；明陽中學委任書
    記毛麗珠於調查時證稱：本單位驗收時，檢視來貨包裝紙箱
    盒皆具有CAS標誌等語（見調查卷第50頁）；臺灣高雄第二
    監獄委任管理員孫文凱、陳仁傑於調查時證稱：本單位驗收
    時，檢視來貨包裝紙箱盒皆具有CAS標誌等語（見調查卷第
    58、73頁）；臺灣屏東看守所管理員陳厚吉於調查時證稱：
    東豪公司所供應的貨品包裝紙箱上皆有CAS標誌等語（見調
    查卷第66頁）；臺灣高雄監獄管理員鄭國清於調查時證稱：
    東豪公司所提供之包裝紙盒皆有CAS標誌等語相符（見調查
    卷第11頁）。是被告以原有冷凍雞肉包裝紙箱，填充調理雞
    排使用，交付予上開臺灣高雄監獄等監所校之事實，洵堪認
    定。
  (二)證人許炳輝於原審時證稱：（問：你剛才說你有負責事後監
    督廠商提供產品是否符合，調理雞排部分，被告所提供調理
    雞排的包裝上，如何記載，你們才能收受？）基本上要印有
    廠商名稱及CAS標章。…（問：如果包裝上顯示品名為冷凍
    雞肉及有CAS標章的話，你們可否當作調理雞排來收受？）
    不可以。…（問：就以調理雞排，當初東豪公司送調理雞排
    到監所時，他的包裝上沒有CAS標章的話，你們是否還會收
    受？）不收…（問：外包裝上沒有載明CAS標章的字樣，為
    何你們不收受？）如果你的產品有符合CAS標準的話，其包
    裝上應都會有CAS標章等語（見原審卷(一)第179、180頁），
    經核與證人鄭國清於原審證稱：（問：你們當時如何驗證廠
    商送來的產品符合CAS標章認證？）他們當時送來時其包裝
    上有東豪公司的名稱，且也有CAS標章標誌。（問：是否外
    包裝上與投標標價清單上的品名相符合時，你們就會收受？
    ）是。（問：如果包裝內所裝的東西是調理雞排，但外包裝
    上顯示冷凍雞肉時，這樣你們是否會收受？）不會收。…（
    問：廠商是否知道包裝內所裝的東西是調理雞排，但外包裝
    上顯示冷凍雞肉時，這樣你們不會收受？）知道等語相符（
    見原審卷(一)卷第182、183頁）。準此，被告明知若包裝紙箱
    未有CAS證明，則臺灣高雄監獄等單位將拒絕驗收，東豪公
    司自無法完成交貨，其以原有CAS紙箱，包裝調理雞排使用
    ，以形式上符合臺灣高雄監獄等單位之驗收標準，其施用詐
    術之情形亦屬明確。
三、至於被告於原審及本院辯稱：其他投標廠商亦無調理雞排
    CAS證明云云。然棋農實業有限公司為「振聲冷凍食品股份
    有限公司」經銷商，使用該公司CAS證明書；俊農實業有限
    公司取得「大成長城企業股份有限公司（柳營廠）」授權，
    為該公司經銷商，使用該公司CAS證明書；喬富國際肉品有
    限公司取得「保證責任臺灣省中台肉雞運銷合作社」授權，
    使用該合作社CAS證明書；鈴揚實業有限公司及日盛商號均
    取得「鹽水鎮冷凍肉雞產銷班肉雞電宰廠」授權，使用該電
    宰廠CAS證明；日盛商號使用「鹽水鎮冷凍肉雞產銷班肉雞
    電宰廠」；另統津企業股份有限公司及阿拉斯加冷凍食品有
    限公司因投標資格不符，而無法投標，而上揭廠商，除資格
    不符之公司外，其他所有參與投標公司所使用之CAS證明書
    ，均無調理雞排CAS證明標章之事實，有臺灣高雄監獄93年7
    月12日函附之91年上半年聯合採購收容人副食品雞鴨肉類參
    加投標廠商相關資料在卷可稽（見原審卷(一)63、78、86、91
    、107、116、120）。而上開公司所取得授權之CAS證明標章
    ，固然均未取得調理雞排CAS證明書，但認定被告是否有詐
    欺犯行，仍應以被告之主觀犯意及客觀犯行為之，上開各家
    廠商未取得調理雞排即參與投標，尚不足以據此認為被告主
    觀上並無詐欺犯意。至依證人即喬富國際肉品有限公司之負
    責人乙○○於本院時雖同時具結詰問證稱：因為當時在我們
    業界的認知，有冷凍雞肉ＣＡＳ的認證，就包括調理雞排在
    內，因須知上面調理雞排與冷凍雞肉是列在一起，伊不知道
    中央畜產為何會有調理雞排的ＣＡＳ的認證項目等語（見本
    院卷第45頁），然細繹其此部分之供詞，核與前開證人方清
    泉所言不符，亦與前述中央畜產會94年6月16日中畜銷字第
    94001999號函示內容不合，已難採信；況其既從事冷凍雞肉
    之業務，則對於冷凍雞肉、調理雞排兩者之不同，要分別取
    得ＣＡＳ的認證，始可為之，又豈有不知之理，焉有將冷凍
    雞肉ＣＡＳ的認證，認為包括調理雞排在內之情事，是其此
    部分之證言，尚非可採，自不足有利於被告之認定。綜上所
    述，被告所辯上情，尚非可信。本件事證明確，被告犯行，
    堪以認定。
四、核被告所為，係犯刑法第339條第1項詐欺取財罪，公訴意旨
    漏未斟酌此點，認被告所犯係同法第339條第2項之詐欺得利
    罪，尚未有洽。惟其基本事實同一，本院自應予以審理，並
    變更起訴法條。被告先後多次詐欺取財犯行，時間緊接，所
    犯罪名相同，顯係出於概括犯意反覆為之，均為連續犯，應
    依刑法第56條規定，以一罪論，並加重其刑。
五、原審以被告罪證明確，而予論罪科刑，固非無見，惟查（一
    ）原審於事實內係認定被告所經營之東豪公司僅有「冷凍雞
    肉」「冷凍鴨肉」之ＣＡＳ之認證，惟於理內又認定被告有
    「冷藏雞肉」「冷凍雞肉」等之ＣＡＳ之認證（見原判決書
    第7頁第7行），有認定事實與理由不相適合之違法。（二）
    查證人方清泉於偵查中之陳述，並未依刑事訴訟法第一百五
    十八條之三規定命其具結，即依法應具結而未具結，則其於
    偵查中之供述，對被告而言，並無證據能力，上開絕對排除
    原則，尚難因被告依刑事訴訟法第一百五十九條之五同意或
    視為同意（同意原則）而有不同；原審對於證人方清泉偵查
    中未具結之供述，逕採為判決被告之論斷基礎，亦有採證上
    之違法。（三）東豪公司於90年11月28日參與投標「法務部
    高屏澎地區監所校聯合採購收容人副食品（雞鴨肉類）」採
    購案，該公司係以調理雞排每公斤40元、雞丁每公斤30元、
    鴨肉丁每公斤35元、小棒腿每公斤45元、雞翅每公斤28元，
    共計「178元」，惟原審竟認定合計共「170元」，核與卷內
    證據資料不相適合，有採證上理由矛盾之違法。被告上訴意
    旨，否認犯罪，指摘原判決不當，雖非可取，惟原判決既有
    上開可議之處，自屬無可維持，應由本院撤銷改判。爰審酌
    被告身為東豪公司負責人，明知冷凍雞排與調理雞排之CAS
    認證，應分開申請，竟利用臺灣高雄監獄承辦人員疏失，參
    與投標，進得得標、供貨，並詐得如附表所示款項，及犯後
    否認犯行等一切情狀，量處如主文所示之刑，並諭知易科罰
    金之折算標準。
六、公訴意旨另以：被告甲○○明知其與高屏澎監所校簽定之聯
    合採購合約書中，明訂所供應之調理雞排、雞丁、鴨肉丁、
    小棒腿、雞翅等5項副食品，均需經過財團法人中央畜產會
    認證通過之CAS優良產品，且東豪公司並未取得調理雞排該
    項食品之CAS認證，竟基於為自己不法所有之概括犯意，連
    續自民國91年1月間起，迄同年6月間止之期間內，將調理雞
    排之包裝用紙箱印製冒用CAS標章以行使之，共計冒用紙箱
    共計4940只。因認被告涉嫌違反修正前商標法第62條第2款
    規定云云。惟按商標法於92年5月28日修正，並依修正後商
    標法第94條：「本法自公布日起六個月後施行」之規定，修
    正後之商標法已於92年11月28日生效施行，而依商標法修正
    後第81條關於使用相同或近似之註冊商標或團體商標之刑事
    罰則，其被害人必須為「商標權人或團體商標權人」，已明
    文排除「證明標章權人和團體標章權人」之適用，故證明標
    章或團體標章被侵害時，僅涉及商標法第61條有關民事侵權
    之問題（同法第80條規定參照）。是被告於91年1月間起至6
    月間行為後，法律就被告違反商標法部分，已廢止其刑罰，
    檢察官認被告上開部分違反修正前商標法第62條條第2款規
    定，即有未洽。惟公訴意旨認此部分與前揭論罪科刑部分，
    有方法結果之牽連犯關係，屬裁判上之一罪，爰不另宣告免
    訴。
七、末查被告甲○○並無前科，有台灣高等法院被告全國前案紀
    錄表一份可按，因一時貪利始觸犯刑章，此次經此偵審程序
    之教訓，當知警惕，信無再犯之虞，且刑罰固屬國家對於犯
    罪之人，以剝奪法益之手段，所加之公法之制裁，惟其積極
    目的，則在預防犯人之再犯，故對於初犯，惡性未深，天良
    未泯者，若因偶然觸法，即置諸刑獄，衍生家庭、社會之問
    題，自非刑罰之目的，是本院斟酌再三，認所宣告之刑以暫
    不執行為適當，併宣告緩刑五年，以啟自新。
據上論斷，應依刑事訴訟法第369條第一項前段、第364條、第
299條第1項前段、第300條，刑法第56條、第339條第1項、第41
條第1項前段，第74條第1款，罰金罰鍰提高標準條例第1條前段
、第2條，判決如主文。
本案經檢察官劉欽銘到庭執行職務。
中　　華　　民　　國　　94　　年　　11　　月　　30　　日
                  刑事第一庭    審判長法　官  黃崑宗
                                      法　官  蔡長林
                                      法　官  田平安
以上正本證明與原本無異。
不得上訴。
　　　　　　　　　　　　　　　　　　　書記官  劉岳文
中　　華　　民　　國　　94　　年　　12　　月　　2 　　日
附表：【東豪公司91年1至6月發票明細，詳調查卷102頁以下】
┌──┬────┬─────┬────┬───┬────┐
│編號│ 日  期 │ 買 受 人 │ 品  名 │公 斤 │ 金  額 │                       │
├──┼────┼─────┼────┼───┼────┤
│ 01 │91.1.3. │屏東監獄  │調理雞排│   400│  16,000│
├──┼────┼─────┼────┼───┼────┤
│ 02 │91.1.4. │屏東看守所│調理雞排│   126│   5,040│
├──┼────┼─────┼────┼───┼────┤
│ 03 │91.1.7. │明陽中學  │調理雞排│    54│   2,160│
├──┼────┼─────┼────┼───┼────┤
│ 04 │91.1.7. │高雄監獄  │調理雞排│   198│   7,920│
├──┼────┼─────┼────┼───┼────┤
│ 05 │91.1.8. │屏東監獄  │調理雞排│   400│  16,000│
├──┼────┼─────┼────┼───┼────┤
│ 06 │91.1.21.│明陽中學  │調理雞排│    72│   2,880│
├──┼────┼─────┼────┼───┼────┤
│ 07 │91.1.28.│高雄少年  │調理雞排│    90│   3,600│
├──┼────┼─────┼────┼───┼────┤
│ 08 │91.1.28.│明陽中學  │調理雞排│    36│   1,440│
├──┼────┼─────┼────┼───┼────┤
│ 09 │91.2.1. │明陽中學  │調理雞排│    36│   1,440│
├──┼────┼─────┼────┼───┼────┤
│ 10 │91.2.11.│高雄看守所│調理雞排│  1506│  60,240│
├──┼────┼─────┼────┼───┼────┤
│ 11 │91.2.21.│明陽中學  │調理雞排│   108│   4,320│
├──┼────┼─────┼────┼───┼────┤
│ 12 │91.2.25.│明陽中學  │調理雞排│    36│   1,440│
├──┼────┼─────┼────┼───┼────┤
│ 13 │91.2.27.│高雄少年  │調理雞排│   108│   4,320│
├──┼────┼─────┼────┼───┼────┤
│ 14 │91.2.27.│高雄第二  │調理雞排│  1116│  44,640│
├──┼────┼─────┼────┼───┼────┤
│ 15 │91.3.4. │明陽中學  │調理雞排│    72│   2,880│
├──┼────┼─────┼────┼───┼────┤
│ 16 │91.3.18.│明陽中學  │調理雞排│   180│   7,200│
├──┼────┼─────┼────┼───┼────┤
│ 17 │91.3.22.│高雄女子  │調理雞排│    72│   2,880│
├──┼────┼─────┼────┼───┼────┤
│ 18 │91.3.25.│明陽中學  │調理雞排│   144│   5,760│
├──┼────┼─────┼────┼───┼────┤
│ 19 │91.3.26.│高雄女子  │調理雞排│    72│   2,880│
├──┼────┼─────┼────┼───┼────┤
│ 20 │91.4.1. │高雄監獄  │調理雞排│    90│   3,600│
├──┼────┼─────┼────┼───┼────┤
│ 21 │91.4.8. │明陽中學  │調理雞排│    90│   3,600│
├──┼────┼─────┼────┼───┼────┤
│ 22 │91.4.12.│高雄少年  │調理雞排│    36│   1,440│
├──┼────┼─────┼────┼───┼────┤
│ 23 │91.4.15.│明陽中學  │調理雞排│   126│   5,040│
├──┼────┼─────┼────┼───┼────┤
│ 24 │91.4.22.│明陽中學  │調理雞排│   180│   7,200│
├──┼────┼─────┼────┼───┼────┤
│ 25 │91.4.23.│澎湖監獄  │調理雞排│   665│  26,600│
├──┼────┼─────┼────┼───┼────┤
│ 26 │91.4.23.│澎湖監獄  │調理雞排│   515│  20,600│
├──┼────┼─────┼────┼───┼────┤
│ 27 │91.4.23.│高雄女子  │調理雞排│    90│   3,600│
├──┼────┼─────┼────┼───┼────┤
│ 28 │91.4.29.│明陽中學  │調理雞排│   108│   4,320│
├──┼────┼─────┼────┼───┼────┤
│ 29 │91.4.30.│高雄少年  │調理雞排│   252│  10,080│
├──┼────┼─────┼────┼───┼────┤
│ 30 │91.4.30.│高雄少年  │調理雞排│    72│   2,880│
├──┼────┼─────┼────┼───┼────┤
│ 31 │91.4.30.│高雄女子  │調理雞排│    90│   3,600│
├──┼────┼─────┼────┼───┼────┤
│ 32 │91.4.30.│高雄女子  │調理雞排│    90│   3,600│
├──┼────┼─────┼────┼───┼────┤
│ 33 │91.4.30.│澎湖監獄  │調理雞排│    96│   3,600│
├──┼────┼─────┼────┼───┼────┤
│ 34 │91.5.31.│高雄女子  │調理雞排│    90│   3,600│
├──┼────┼─────┼────┼───┼────┤
│ 35 │91.6.3. │高雄少年  │調理雞排│    36│   1,440│
├──┼────┼─────┼────┼───┼────┤
│ 36 │91.6.3. │明陽中學  │調理雞排│   108│   4,320│
├──┼────┼─────┼────┼───┼────┤
│ 37 │91.6.4. │澎湖監獄  │調理雞排│   825│  33,000│
├──┼────┼─────┼────┼───┼────┤
│ 38 │91.6.7. │高雄二監  │調理雞排│   756│  30,240│
├──┼────┼─────┼────┼───┼────┤
│ 39 │91.6.10.│明陽中學  │調理雞排│   126│   5,040│
├──┼────┼─────┼────┼───┼────┤
│ 40 │91.6.13.│高雄女子  │調理雞排│   132│   4,620│
├──┼────┼─────┼────┼───┼────┤
│ 41 │91.6.24.│明陽中學  │調理雞排│    81│   3,240│
├──┼────┼─────┼────┼───┼────┤
│ 42 │91.6.25.│高雄監獄  │調理雞排│   414│  16,560│
├──┼────┼─────┼────┼───┼────┤
│ 43 │91.6.28.│明陽中學  │調理雞排│   216│   8,640│
├──┼────┼─────┼────┼───┼────┤
│ 44 │91.6.30.│高雄少年  │調理雞排│    36│   1,440│
├──┼────┼─────┼────┼───┼────┤
│ 45 │91.6.30.│高雄少年  │調理雞排│    36│   1,440│
├──┼────┴─────┴────┼───┼────┤
│合計│                              │10,182│ 406,380│
├──┴───────────────┴───┴────┘
附錄：本判決論罪科刑法條
刑法第339條
意圖為自己或第三人不法之所有，以詐術使人將本人或第三人之
物交付者，處五年以下有期徒刑、拘役或科或併科一千元以下罰
。
以前項方法得財產上不法之利益或使第三人得之者，亦同。
前二項之未遂犯罰之。
